最高法院刑事判決　　　　　　　　　　　　　　　　　九十一年度台非字第六四號
　　上　訴　人　最高法院檢察署檢察總長
　　被　　　告　甲○○
右上訴人因被告違反毒品危害防制條例案件，對於台灣台中地方法院中華民國八十九
年七月二十四日第一審確定判決（八十九年度訴字第五二五號，起訴案號：台灣台中
地方法院檢察署八十九年度毒偵字第一八九號、八十九年度毒偵緝字第九號），認為
違法，提起非常上訴，本院判決如左：
    主  文
原判決撤銷。
甲○○連續施用第一級毒品，處有期徒刑玖月，扣案之海洛因玖小包（共重捌點捌公
克）沒收銷燬之，另注射針筒肆支均沒收；又連續施用第二級毒品，處有期徒刑伍月
，扣案之安非他命貳小包（共重壹點壹公克）沒收銷燬之，另玻璃管壹支沒收；主刑
部分應執行有期徒刑壹年。
    理  由
非常上訴理由稱：「按判決不適用法則或適用不當者，為違背法令，刑事訴訟法第三
百七十八條定有明文。又累犯之成立要件依刑法第四十七條規定，必須受有期徒刑之
執行完畢，五年以內再犯有期徒刑以上之刑之罪者，始足當之。查被告甲○○於民國
七十二年及七十三年間，因犯結夥搶劫、竊盜、及殺人等罪，經法院分別判處有期徒
刑七年六月、有期徒刑六月、及有期徒刑十二年，嗣經台灣高等法院八十年度聲減字
第七六六七號裁定，減刑為有期徒刑五年、有期徒刑一月又十五日，及有期徒刑五年
四月，應執行有期徒刑九年六月，其執行期滿期日為八十二年七月二十三日，嗣又縮
刑六十二日、改於八十二年五月二十二日期滿（請見台灣板橋地方法院檢察署八十年
度執更字第四二九號檢察官執行減刑指揮書、及同署八十年度執更字第八五八號檢察
官保護管束指揮書）。被告於執行期滿五年後之八十八年六月間，再犯本案注射第一
級毒品海洛因罪；八十八年十二月間，又犯施用第二級毒品安非他命罪，奈原審法院
不察，竟依累犯之規定加重其刑，揆諸上開說明，原判決顯有適用法則不當之違法。
案經判決確定，且對被告不利，應依刑事訴訟法第四百四十一條、第四百四十三條提
起非常上訴，以資救濟。」云云。
本院按判決適用法則不當者，為違背法令，刑事訴訟法第三百七十八條定有明文。又
刑法上之累犯，以曾受有期徒刑之執行完畢，或受無期徒刑或有期徒刑一部之執行而
赦免後，五年以內再犯有期徒刑以上之罪為要件，刑法第四十七條規定甚明。又被告
犯數罪之案件，已依法由法院合併定其應執行之刑，在所定應執行刑尚未執行完畢前
，縱令其中一罪之宣告在形式上已經執行，仍不生執行完畢之問題。本件被告甲○○
於民國七十二年十一月二十四日及七十三年一月十一日，因犯結夥槍劫、竊盜及殺人
等罪，經本院分別判處有期徒刑七年六月、六月及十二年確定在案（本院七十三年台
上字第三三○九號、七十四年台上字第三○三四號），被告所犯上開三罪，嗣經台灣
高等法院（先後二次）依法減刑及合併定應執行之刑為九年六月（七十七年度聲減字
第八五七一號、八十年度聲減字第七六六七號），於七十七年九月十六日假釋交付保
護管束出獄，其執行期滿日為八十二年七月二十三日（見台灣板橋地方法院檢察署檢
察官執行保護管束指揮書八十執更甲字第八五八號），有各該卷證資料可稽，則被告
於執行期滿五年後之八十八年間再犯本件之罪，依首開說明，自無成立累犯之可言，
乃原判決認定被告曾因殺人罪，經法院於七十四年間判處有期徒刑十九年確定，嗣經
減刑為有期徒刑十二年，並於八十四年十一月二十日執行完畢，猶不知悔改，又於八
十八年六月間起至同年十二月三十日在台中市○○區○○路二段一一二號六一三室租
屋處，連續施用第一級毒品海洛因多次，及連續施用第二級毒品安非他命多次，經警
查獲等情，因而適用毒品危害防制條例第十條第一項、第二項、第十八條第一項前段
，刑法第十一條前段、第五十六條、第四十七條、第五十一條第五款、第三十八條第
一項第二項，判處被告連續施用第一級毒品，累犯，應有期徒刑拾月，扣案之海洛因
玖小包（共重捌點捌公克）沒收銷燬之，另注射針筒肆支均沒收；又連續施用第二級
毒品，累犯，處有期徒刑陸月，扣案之安非他命貳小包（共重壹點壹公克）沒收銷燬
之，另玻璃球管壹支沒收；主刑部分應執行有期徒刑壹年貳月等情。原判決依累犯之
規定，所處主刑部分，自有適用法則不當之違法，案經確定且於被告不利，非常上訴
意旨執以指摘，洵有理由，應由本院將原判決撤銷，另行判決如主文第二項所載，以
資糾正。
據上論結，應依刑事訴訟法第四百四十七條第一款但書，毒品危害防制條例第十條第
一項、第二項、第十八條第一項前段，刑法第十一條前段、第五十六條、第五十一條
第五款、第三十八條第一項第二項，判決如主文。
中      華      民      國    九十一    年      三      月    二十一    日
                              最高法院刑事第八庭
                                  審判長法官  莊  登  照
                                        法官  洪  明  輝
                                        法官  黃  一  鑫
                                        法官  魏  新  和
                                        法官  林  秀  夫
      右正本證明與原本無異
                                              書  記  官
中      華      民      國    九十一    年      三      月    二十七    日
